臺灣板橋地方法院民事判決　八十九年度重國字第一○號
　　原　　　告　　丁○○
　　　　　　　　　戊○○○
　　法定代理人　　甲○○
　　法定代理人　　乙○○
　　複　代理人　　丙○○
右當事人間請求損害賠償事件，本院判決如左：
        主      文
原告之訴及假執行之聲請均駁回。
訴訟費用由原告負擔。
        事實及理由
一、原告主張：民國八十九年八月十八日十九時許，原告小女彭加芝駕駛ＧＺＨ六六
    一號重型機車，由新竹縣竹北市往新埔鎮方向行駛，行經新竹縣新埔鎮文山里十
    六鄰一一八線犁頭山四０六號前（下稱系爭事故地點），適逢被告為高鐵聯外道
    路一一八線拓寬工程，因被告之承包商昱盛營造股份有限公司（下稱昱盛公司）
    未依規定施工，急速縮減車道，形成無慢車道之狀況，且紐澤西護欄不當擺設，
    斜面沒有反光片，路面散布、堆放砂石，復無任何標示警示燈，致彭加芝人車倒
    地，斯時正巧其機車左側有大貨車同方向經過，致彭加芝倒地後被左側大貨車右
    輪輾壓，造成骨盆粉碎性骨折，該大貨車肇車後逃逸無蹤，小女經送醫不治，旋
    於肇事當日廿三時死亡。茲據中華大學交通與物流管理學系九十一年一月廿八日
    中華交字第四號函說明一略稱本件車禍中ＧＺＨ六六一號機車依現場圖研判，確
    與路旁之紐澤西護欄發生擦撞等語，及證人己○○於九十一年一月九日結證稱機
    車道那邊確實有一些砂石存在，因為我那時候有聽到機車煞車之後，輪胎滑行的
    聲音，且發生事故的地點是在靠近橋頭的地方，道路有限縮，因為可能在修路，
    所以才有擺一些砂石在那邊，肇事地點是以紐澤西式護欄縮減慢車道（路肩）路
    面致使慢車道（路肩）突然狹窄等語，已充分證明當天彭加芝駕駛重型機車，由
    竹北往新埔方向行駛，行經肇事地點前，因慢車道上散佈砂石、泥土，又逢慢車
    道上擺設紐澤西式護欄，慢車道路面突然縮減，致使彭加芝所駕駛之機車與該路
    障碰撞倒地，被告就系爭事故地點之道路管理顯有欠缺，且為彭加芝人車倒地發
    生死亡之主因。易言之，倘無被告之紐澤西式護欄擺設道路縮減與砂石散佈等因
    素，彭加芝即不生人車倒地發生死亡之結果，但有被告之該護欄之擺設道路縮減
    及砂石散佈等因素，按諸一般情形即足已使彭加芝人車倒地而發生死亡之結果，
    本件原告之損害發生與被告之責任原因之事實，應有相當之因果關係，被告自應
    負損害賠償之全部責任。按公有公共設施之設置或管理有欠缺，致人民生命、身
    體或財產受損害者，國家應負損害賠償責任，又不法侵害他人致死亡者，對於支
    出殯葬費之人，亦應負損害賠償責任；被害人對於第三人負有法定扶養義務者，
    加害人對於該第三人亦應負損害賠償責任；不法侵害他人致死亡者，被害人之父
    母，雖非財產上之損害，亦得請求賠償相當之金額，此分別為國家賠償法第三條
    、民法第一百九十二條及第一百九十四條定有明文，為此，據上開法條，請求被
    告賠償金額如下：１、原告丁○○請求部份：(1)醫療費：自事故發生後原告旋即
    護送至東元綜合醫院急救，嗣後轉送至長庚紀念醫院，共計花費醫藥費四萬九千
    八百二十九元。(2)殯葬費：殯葬費共計花費二十七萬五千三百四十八元，原告丁○○為支出殯葬費之人，故請求被告給付上開殯葬費。(3)扶養費：按有法定扶養
    請求權之人，可請求扶養費，茲參酌八十八年度綜合所得稅受扶養直系尊親屬每
    人十萬八千元計，依霍夫曼計算原告丁○○平均餘命尚有十八年，故被告應給付
    原告丁○○二十八萬二千四百六十一元。(4)慰撫金：按原告之小女彭加芝自幼品
    學兼優，本年在中華大學之學業年平均成績八十六點七五，為全班之冠，且正逢
    前程似錦年華，以其俱備之主客觀條件，深信嗣後對社會與國家當有一番作為與
    貢獻。詎知，因被告一時監督之疏忽與過失，竟成天人永隔，白髮送黑髮刻骨銘
    心之痛，尤為外人所難以體會與理解，故請求給付原告丁○○慰撫金三百萬元。
    ２、原告戊○○○部份：(1)扶養費：按原告對彭加芝亦有法定扶養請求權之人，
    茲據原告丁○○相同之理由，原告戊○○○之平均餘命尚有廿五年，故被告應給
    付原告戊○○○卅五萬六千三百九十二元。(2)慰撫金：茲據原告丁○○相同之理
    由，請求被告給付原告戊○○○慰撫金三百萬元等語。並聲明：（一）被告應給
    付原告丁○○新台幣（下同）三百六十萬九千零六十六元，給付原告戊○○○三
    百三十五萬六千三百九十二，及均自起訴狀繕本送達之翌日起至清償日止，按年
    息百分之五計算之利息。（二）原告願供擔保請准宣告假執行。
二、被告則以：
    （一）依國家賠償法第三條第一項請求損害賠償者，以該公共設施之設置或管理
          機關為賠償義務機關，國家賠償法第九條第二項定有明文。而依法務部函
          覆交通部之八十九年三月二十二日法八十九律字第00二三九八號函中，就
          國家賠償法第九作條第二項之「管理機關」，究應為法定管理機關或實際
          管理道路之機關，亦援引出最高法院七十八年台上字第五八八號判決意旨
          並維持該部法七七律決字第一二九多九一號函釋意旨明確解釋：如因縣之
          鄉道管理有欠缺，致生國家賠償事件，應以法定管理機關縣政府為國家賠
          償法第九條第二項所稱之管理機關。本件系爭事故發生之路段一一八線乃
          屬縣道，而依公路法第六條第三項及第三條外之規定觀之，縣、鄉道之主
          管機關應為縣（市）政府；又若系爭道路有屬市區道路，則依市區道路條
          例第二條及第四條規定，其主管機關亦應為縣（市）政府，足證無論依公
          路法或市區道路條例等相關道路法規之規定，原關於系爭道路之法定管理
          機關，均非被告。前開最高法院判決及法務部函釋雖係針對縣之鄉道所為
          之解釋，然因縣道與鄉道在依前開公路法第六條第三項及第三條之規定，
          主管機關均為縣（市）政府，故縱本件系爭道路非屬鄉縣，而於
          管理有欠缺，致生國家賠償事件時，依前名最高法院判決意旨及法務部解
          釋之精神，亦應以縣政府為國家賠償法第九條第二項所稱之管理機關，故
          原告依國家賠償法第三條第一項，對被告提起本件國家賠償訴訟，顯無理
          由。
    （二）另本件公有公共設施並無設置或管理之欠缺。本件原告雖稱系爭一一八線
          拓寬工程，承商「未依規定」減縮車道，「未依規定」堆放施工用砂石，
          及「未依規定」標示警示燈，然原告從未舉證證明，究於本件拓寬工程中
          之公有公共設施，應依何具體之法令予以設置、管理，而未為之，致該公
          有公共設施之設置或管理有欠缺，原告之主張，顯無可採。實則，原告所
          稱之件系爭事故地點，係位於一一八線7k+000至9k+300拓寬路段中之8k+6
          00處，而施工單位（即被告之新竹工務段）分別於7k+000起點前一公里、
          三百公尺、五十公尺及工程起點處，均有拓寬工程交通標誌之設置，以警
          告進入工區之駕駛人注意，且於拓寬工程施工部分，與原路面交界處，每
          隔五公尺即設一活動之紐澤西式護欄阻隔，且紐澤西式護欄與車道邊之白
          實線間，尚保持一公尺寬之距離，並未影響原車道路面之通行，又於系爭
          事故地點前之8k+460處，亦有放置車輛慢行之拒馬，易言之，若駕駛人注
          意標示，遵行車道行車，顯能安全通行。再依本件新竹縣警察局新埔分局
          道路交通事故調查報告表記載，系爭事故地點之路面狀態乾燥，並無缺陷
          ，視距良好，益可證該處並無任何公有公共設施設置或管理有欠缺之情形
          。再鈞院將本件送請中華大學鑑定，該大學交通與物流管理學系九十一年
          一月二十八日以（九十一）中華交字第00四號函覆鈞院之鑑定意見說明第
          二項亦載明：本件車禍現場施工時所設置之安全設施並未違反相關規則之
          規定，更足證明本件被告關於系爭道路拓寬工程之設施並無設置或管理上
          之欠缺，車禍之發生實與系爭道路拓寬工程設施並無關連。
    （三）被告並無於系爭事故地點堆放「砂石」。原告雖亦主張被告未依規定堆放
          砂石，證人己○○於前開筆錄中復稱「機車道那邊確實有一些砂石存在．
          ．．因為可能是在修路所以才有擺一些砂石在那邊」云云。然查：證人黃
          文華稱確有砂石，係因其「聽到機車煞車之後，輪胎滑行的聲音」，顯見
          證人己○○並無親眼看見現場有堆放砂石，而係根據周圍聲響所為之主觀
          臆測，實不足作為被告於系爭事故現場有堆放砂石之證明。且依道路交通
          事故調查報告表及道路交通事故調查表各欄項目理明細內容所載，本件事
          故發生當時之路面狀況為５，欠缺情形為４，亦即屬「乾燥一、按因侵無
          缺陷」，而道路障礙之情形為１「道路工事中」，並非２「有堆積物」，
          顯見證人所稱現場有堆放砂石云云，與事實並不相符。實則，本件事故發
          生時，無論被告或昱盛公司均無堆置砂石於現場。被告既無堆放砂石於現
          場，則原告稱本件車禍係因被告未依規定堆放砂石所致云侵權行云，自無
          可採。
    （四）查本件工程係在路肩實施車道拓寬工程，並未影響原有車道，此事實業經
          台灣新竹地方法院檢察署檢察官於該署八十九年度相字第四九六號相驗報
          告書認定屬實。而工程既係於路肩施作而非於路面施作，原有路面並未減
          縮，則原告主張道路減縮，顯與事實不符。證人庚○○雖於鈞院九十年六
          月二十九日庭訊時稱系爭道路白實線外側本來一點五公尺，放護欄後縮減
          為一公尺。惟證人所言之白實線外側，即屬路肩，而非原有路面；至於系
          爭道路白實線外路肩寬度，依被告前所提交通部頒「公路路線設計規範」
          規定本即為一公尺，故其證言可證明被告縱於系爭事被故地點之路肩放置
          紐澤西護欄，然已依法令規定預留路肩寬度，顯無任何不當之礎處，此亦
          為前開相驗報告書之結論所認定「尚難認設該件工程施工之警告標誌有具
          體違反相關規定，是認車禍之發生與工程設施間並無關係」。
    （五）原告雖又一再主張紐澤西護欄占用行車路面過巨，行車路面無端急速減縮
          ，為肇禍主因云云。惟查：本件系爭路段為雙向單車道，並無快慢車道之
          分，且工程為拓寬工程，根本未於既有車道中施工，亦絕無車道減縮之事
          實，原告所指，顯係將車道白實線外之路肩，誤認為行車道所致，並不足
          採。實則，本件系爭道路依交通部所頒定之「公路路線設計規範」中之分
          類為公路第六級，即行政系統上屬縣道，功能系統上屬集匯公路，系爭事
          故路段為平原區，車行時速為每小時四十公里，故規範設計上車道寬應在
          三至三點七五公尺之間，而外側路肩寬則應有一公尺。而依被證六號之示
          意圖可知，系爭事故現場車道寬為三點五公尺，自紐澤西護欄至白實線間
          亦留有一公尺之路肩寬度，顯然符合前開公路路線設計規範中之規定，此
          由新竹縣新埔分局製作之本件道路交通事故調查報告表所繪現場圖中之車
          道寬及紐澤西護欄至車道白實線間之路肩寬之標記，亦可證明被告設置車
          道及紐澤西護欄均有依相關交通道路之規定予以設置，絕無任何設置或管
          理上之欠缺，原告憑空任意指摘爭紐澤西護欄占用行車路面過巨，行車路
          面無端急速減縮，顯與事實不符。
    （六）原告再以系爭施工路段未設夜間警示燈，彭加芝因天色晦暗，碰撞移動式
          路障倒十二、地，而遭大貨車輾斃云云。然查：調查報告中所載車禍經過
          ，彭女係因機車緊急煞車不慎人車倒地而遭出陳東大貨車輾過，並非撞及
          移動式路障（按移動式路障與紐澤西護欄亦不相同）而倒地，原告所述，
          已與事實不符，合先敘明。再依調查報告記載，事故當時行車視距指數為
          七，亦即視距良好，且系爭唯一之事故發生時間正屬夏季之八月十八日七
          時許，尚未至日落之時，並非「夜間」，不致因天色光線之故影響視線，
          故車禍之發生，與是否設有夜間照明，根本無因果關係。更有甚者，依交
          通部與內政部根據交通道路管理處罰條例第九十二條規定聯合頒布之「道
          路交通標誌標線號誌設置規則」第一百四十五條第二項，對於道路因施工
          、養護或其他情形，致交通受阻時所須設置標誌之狀況，固列有十四款之
          規定，且每款規定中均有畫圖說明設置方式，惟細查該十四款所規範者，
          均係因施工等原因而造成車道本身遭受阻斷或有障礙之情形，與本件未影
          響，而係向外拓寬之施工並不相同，詳言之，本件施工既係向外拓寬而未
          因施第一項工造成原有車道之影響，自非前開交通標誌標線號誌設置規則
          第一百四十五條第二項所規範之對象，該規定對於本件自無適用餘地。然
          縱使本件系爭工程非屬前開交通標誌標線號誌設置規則規範對象，被告仍
          設有反光裝置，並無照明設置上之欠缺，原告若認本件施工之照明等標示
          有何欠缺，自應舉證其係依何法規規定為此主張。
    （七）又彭加芝所騎乘之機車並未直接撞及紐澤西護欄。證人庚○○於鈞院前開
          期日庭訊業已證明「當時有看，沒有直接撞下去的人痕跡」、「當時有看
          側面，有灰塵，沒有任何擦撞的痕跡」，顯見彭加芝所騎乘之機車並非因
          直接撞及紐澤西護欄茂而致人車翻覆，原告所述與事實不符，甚為灼然。
    （八）本件事故發生時現場照明並無欠缺：原告雖主張本件事故發生時被告並未
          依規定標示警示燈，又鈞院囑託臺灣苗栗第方法院訊問證人己○○之筆錄
          中，己○○稱「當時我記得旁邊好像沒有路燈」云云。惟查：被告施工時
          所設置之安全設施並未違反相關規則之規定，原告指稱被告未依規定標示
          警示燈，實屬無稽。證人己○○雖稱「當時我記得旁邊好像沒有路燈」，
          顯見其就當時是否確有路燈並無法確定，而證人庚○○九十年六月二十九
          日於鈞院庭訊訊問當時當地照明如何，其明確證稱「正常。有路燈。當天
          是義民節，整條路雙向塞車」，且依本件道路交通事故調查報告表所載，
          當時之光線為３，亦即屬「夜間有照明」之之情形，益證證人己○○所稱
          好像沒有路燈之記憶，與事實顯不相符。退萬步言，縱認己○○所稱當時
          沒有路燈之證詞可採，然己○○亦同時證稱，依肇事當時之天色及照明，
          應該看得到路旁之紐澤西護欄，且如證人庚○○前述證言，當天是義民節
          ，整條路雙向塞車，依常理判斷，整條路塞車而車燈均開啟之情形下，絕
          無不能看清路旁紐澤西護欄之理，從而，本件車禍之發生，與當時視線是
          否良好，可否看清路旁設施，實亦無任何關連。再退萬步言，因本件系爭
          道路屬都市計劃區縣，而依「臺灣省公路橋梁隧道照明設備與維
          護要點」第四條第一項第二款之規定，縣道之照明設備，其養護概由縣市
          政府或鄉鎮縣轄市公所負擔，被告既非系爭路段路燈之管理機關，縱使路
          燈之管理有何欠缺，亦與被告無關。
    （九）彭加芝之死亡與公有公共設施無因果關係：次依證人己○○之警訊筆錄中
          稱「看見前方有一輛卡車和機車並行」，可知事故之發生時，肇事之卡車
          與死者之機車係併行於車道上，然本件系爭事故地點，乃雙向單車道之道
          路，依法於同一方向行車時，不得併行，不論係因死者違規與卡車併行，
          或卡車速度較快造成違規併行而致生車禍，均與本件公有公共設施無因果
          關係。按如前所述，系爭道路之紐澤西式護欄，距離車道邊之白實線尚有
          一公尺之距離，並無減縮車道，若車輛均依規定行使於車道中而無併行情
          形，該車道本身原有之寬度，加上白實邊線至紐澤西式護欄有保留之距離
          ，顯然足以供車輛安全之通行，故本件車禍顯係因違規於單車道併行導致
          ，絕非因道路施工之公有公共設施之設置或管理有欠缺所致。本件車禍之
          發生，並非因被告公有公共設施設置或管理上之欠缺所致，甚為灼然，從
          而原告起訴請求被告負國家賠償責任，顯無理由等語，資為抗辯。
    （十）並聲明：１、原告之訴及假執行之聲請均駁回；２、如受不利判決，願供
          擔保請准免為假執行之宣告。
三、參加人則以：（一）本事件事故地點，並無原告所述急速縮減車道或路面堆砂石
    之情，且參加人均依合約規定沿途設置各式警告標誌，按本件工程係屬拓寬工程
    ，施工路段原即為雙向各單一車道，參加人雖在道路兩側施作，惟並未影響原有
    雙向車道之通行，且其路肩由參加人所放置之紐澤西護欄外側至道路白實線間之
    距離為一公尺，參卷附事故現場圖上開距離亦符合交通部頒布之公路路線設計規
    範，該路段公路第六級外側路肩寬應為一公尺之規定，原告另指摘參加人於事故
    地點路面堆放砂石等語云云，亦難信為真正，此揆諸卷附事故現場圖及現場照片
    以觀，路肩均無標示或攝有任何障礙物而得明證，且事故現場道路，含路肩均供
    車輛行人正常通行，參加人於本件工程施工路段擺設交通錐活動拒馬塊狀紐澤西
    護欄，均有夜間反光標誌，警示帶等各項交通安全設施，並於事故現場前另設有
    夜間閃光燈，且迭經證人即公路局第一區工程處新竹工務段工程主辦人王慕綸於
    另案證稱該工程有依規定設置標誌等語在卷，參加人已盡其注意義務。又事發時
    ，道路右側適有民宅正開挖基地建築房屋，門牌為新埔鎮文山里十六鄰犁頭山四
    四五、四四九號，縱若，鈞院認事故發生時路肩散落少許零星砂石，亦應足認為
    該民宅搬運廢土過程中所不慎遺落，較為可能，要與參加人無涉。（二）彭加芝
    之死亡與參加人施作本件拓寬工程有無過失乙節，並無相當因果關係，本件工程
    自施工始，即設有各項交通安全措施，而彭加芝就讀中華大學，事故地點為彭女
    經常往返之道路，該路段有拓寬工程在進行多日，途經上開路段，本身即應注意
    道路安全，再者，事故發生之日適逢鄰近新埔義民廟大拜拜，車速緩慢，卡車當
    時車速約三十至四十公里，依常理判斷，彭女騎機車以上開時速，縱緊急煞車，
    亦不致車身偏斜而發生車禍，除非渠超速，驟然瞥見前方五十公尺路口為紅燈塞
    車，而急停或遭同向大貨車擦撞，上開二種情形或足致渠機車重心不穩，方有可
    能不慎釀致本事件，惟前者係可歸責於渠之原因，按汽車行駛時，應注意車前狀
    況並隨時採取必要安全措施，道路交通安全規則第九十四條第三項定有明文，彭
    女應注意能注意竟疏未注意上開規定致肇車禍，其有過失甚為顯然，後者，屬第
    三人之侵權行為，與參加人更無涉矣。（三）中華大學所為本事件交通事故肇事
    原因之鑑定結果或未說明係依據何種事證而得該結論，或對相關法令事實尚欠嫻
    熟與瞭解，且彭加芝亦為該校學生，委由其鑑定，恐有偏頗之虞。按原鑑定另認
    依現場圖研判ＧＺＨ六六一號機車，確與路旁之紐澤西護欄發生擦撞等語云云，
    然而，上開機車究竟以如何之方式，先傾倒再撞擊或直接撞擊，與紐澤西護欄擦
    撞，二者間其撞擊點之高度、角度各為若干，是否相互吻合，不同撞擊方式，其
    撞擊高度、角度均應有所不同，原鑑定結果並未予以翔實說明，自嫌理由未足。
    且該機車之前檔泥板裂痕於本事故發生前是否即已存在？退步言，縱該機車上開
    裂痕係因本事故撞擊所發生，然依其檔泥板之材質、破裂之程度，可否推測彭女
    事故時之車速應為若干，本項論點與車禍責任歸屬亦至有關聯，惟原鑑定結果亦
    疏未論及。原鑑定復認其紐澤西護欄並未連續擺放因而造成車輛之擦撞云云，惟
    按任交通部頒之公路路線設計規範及相關法令或本工程合約，均未詳細規定工程
    施作時，需連續擺放各種安全設施，故原鑑定之上開結論亦未見原機關舉出究依
    何種法令依據而產生，又施工現場道路兩側均為密集房舍，為便利住戶進出，工
    程單位亦不可能以前揭連續擺放方式而阻絕居民交通。再者，原路面與施工拓寬
    路面高低落差不大，其危險性較低，且汽機車駕駛若確遵守交通規則，應無闖入
    施工路段情形之發生，故連續擺放於本施工工程尚無必要等語，為其陳述。
四、兩造不爭執之事實：
    （一）八十九年八月十八日十九時許，原告小女彭加芝駕駛ＧＺＨ六六一號重型
          機車，由新竹縣竹北市往新埔鎮方向行駛，行經新竹縣新埔鎮文山里十六
          鄰一一八線犁頭山四０六號前（下稱系爭事故地點），彭加芝因故人車倒
          地，斯時正巧其機車左側有大貨車同方向經過，致彭加芝倒地後被左側大
          貨車右輪輾壓，造成骨盆粉碎性骨折，該大貨車肇車後逃逸無蹤，彭加芝
          經送醫不治，於當日晚間廿三時死亡。
    （二）系爭事故地點所在縣道，為被告負責事實上之管理、養護工作，且事故發
          生當時，該道路正為被告之新竹工務段進行高鐵聯外道路一一八線拓寬工
          程，並委由參加人昱盛公司承攬施作工程。
五、得心證之理由：
    本件首應審酌者，應在於被告是否為國家賠償法第三條第一項規定之賠償義務機
    關？
    （一）按公路主管機關在縣（市）為縣（市縣由縣公路主管機關管理
          ；縣道之修建工程，由縣（市○○路主管機關辦理；縣道之養護，由該管
          公路主管機關辦理；公路（含縣道）規劃、修建及養護，縣道由縣市政府
          辦理。分別為公路法第三條、第六條第三項、第十一條第二項、第二十六
          條及公路修建養護管理規則第六條第一項所明定。又行政機關之管轄，係
          指行政機關依法規之規定，所具有之權限，即管轄一方面係機關處理行政
          事務之權力，另方面則為對屬於本身任務範圍之事項，有予以處理之職責
          ，而行政機關管轄之劃分及變動應以法規為依據，行政機關不得任意為之
          （參照學者吳庚著，行政法之理論與實用民國八十七年七月增訂四版．第
          一七九頁）。查系爭事故地點為新竹縣新埔鎮文山里十六鄰一一八線犁頭
          山四０六號前，且該處道路類別係屬縣道，有道路交通事故調查表（一）
          及原告所提新竹縣政府九十一年六月二十日府工養字第九一００六八六一
          二號函載明「竹一一八線為縣道」可憑，並為兩造所不爭執，則揆諸前開
          公路法規之規定，系爭事故地點所在公路既為縣道，其法定管理機關應為
          新竹縣政府，而非被告。
    （二）次查，雖依公路法第六條第二項但書及公路修建養護管理規則第六條第一
          項後段之規定，為整體運輸系統需要，必要時，縣（市○市○路主管機關
          得將縣道委託中央公路主管機關管理，縣道並得由中央公路主管機關代為
          辦理公路規劃、修建及養護，惟此將原屬縣（市）政府法定管轄權限範圍
          內之職務，依法律之規定委託予中央公路主管機關即交通部代為管理、養
          護之行為，應屬行政機關因業務上之必要，將權限之一部委由不相隸屬之
          機關代為行使之行政委託行為，而其損害賠償責任之歸屬，亦以「有設置
          或管理權責之主體」為損害賠償責任機關，始符合行政組織權責歸一之原
          則，是若本機關受委託處理行政事務，在其委託範圍內發生違法之結果時
          ，賠償責任應歸屬於原委託機關（參照學者城仲模著．行政法之基礎理論
          民國八十三年十月增訂版．第七五九頁），則於此情形，倘公有公共設施
          因管理有欠缺致生國家賠償事件時，依國家賠償法第九條第二項所規定以
          該公共設施之管理機關為賠償義務機關者，其所稱「管理機關」，自應以
          原委託機關即法定管理機關為賠償義務機關。是以，本件被告既非系爭事
          故地點所在縣道之法定管理機關，而僅係受新竹縣政府委託代為管理、養
          護之行政機關，則在其所受託管理、養護業務範圍內，如有因管理、養護
          之欠缺，致生損害人民之生命、身體或財產者，其賠償責任仍應歸屬於新
          竹縣政府。
    （三）綜上，被告並非國家賠償法第九條第二項所規定之系爭事故地點所在道路
          公共設施之管理機關。原告之女彭加芝於八十九年八月十八日在系爭事故
          地點之施工道路發生車禍死亡，自應由新竹縣政府負國家賠償之責。從而
          ，原告依國家賠償法第三條第一項，請求被告負國家賠償之責，即屬無據
          ，應予駁回，其假執行之聲請亦失所附麗，應併予駁回。
    （四）本件判決基礎已臻明確，兩造其餘攻擊防禦方法，於本院判決無影響，不
          另論述，併此敘明。
六、訴訟費用負擔之依據：民事訴訟法第七十八條、第八十五條第一項前段。
中　　　華　　　民　　　國　　九十一　　年　　　七　　　月　　　九　　　日
                                  臺灣板橋地方法院民事第三庭
~B法　官　葉靜芳
右為正本係照原本作成。
如對本判決上訴，須於判決送達後二十日內向本院提出上訴狀。
中　　　華　　　民　　　國　　九十一　　年　　　七　　　月　　　二十二　日
~B書記官　陳金鳳
